臺灣臺南地方法院刑事判決
公　訴　人　臺灣臺南地方法院檢察署檢察官
被　　　告　乙○○
選任辯護人　查名邦律師
　　　　　　江大寧律師
上列被告因洩密案件，經檢察官提起公訴（94年度偵字第6952號
），本院判決如下：
        主  文
乙○○公務員洩漏關於中華民國國防以外應秘密之文書，處有期
徒刑月，如易科罰金，以參佰元折算壹日。
        事  實
一、乙○○（原名黃華宗）係前台南市警察局刑警隊經濟組警佐
    ，為依法令從事公務之人員，於民國93年10月20日任職台南
    市警察局刑警隊期間，受友人甲○○不明目的之請託，要求
    查詢汽車車牌號碼EE－1695車籍資料。詎其明知車輛車籍資
    料查詢依規定乃屬應秘密之管制作業，警察人員非因勤務或
    偵查案件之需要，不得查詢，且查詢結果列為機密等級，不
    得任意洩露予私人，竟同意甲○○之要求，因其未申請台南
    市警察局之電腦端末機查詢密碼，無法使用內政部警政署資
    訊室之電腦查詢系統，乃利用不知情而任職於台南市警察局
    第一分局（以下簡稱第一分局）東門派出所之警員楊明雄（
    業經不起訴處分確定）代查，甲○○於同月20日及21日兩日
    三度電詢乙○○查詢結果，而楊明雄遂於同年10月21日21時
    41分，使用東門派出所編號CCMY1之電腦端末機查得EE－165
    9號之車主係華格租車股份有限公司（下稱華格公司）等資
    料，轉告乙○○，乙○○即於同月22日零時19分接聽甲○○
    電話時，將查詢所得之「華格出租、台北市○○○路○段150
    號4樓之2、3800西西」等資料告知甲○○，而洩漏關於中華
    民國國防以外應秘密之文書。嗣因台南巿調查站因他案對其
    電話實施監聽始查悉上情。
二、案經法務部調查局台南市調查站移送臺灣台南地方法院檢察
    署檢察官偵查起訴。
    理  由
一、訊據被告乙○○固坦承於上開時日受友人甲○○之託，查詢
    汽車車牌號碼EE－1695車籍資料，其乃委請同事即任職於第
    一分局東門派出所之警員楊明雄代查後轉告知甲○○乙節不
    諱，惟矢口否認有何洩漏關於中華民國國防以外應秘密之消
    息罪行，辯稱：甲○○係其線民，查詢上開車籍資料係辦案
    所需；且上開車籍資料亦非屬中華民國國防以外應秘密之文
    書云云。
二、經查：
　(一)第一分局東門派出所警員楊明雄係受被告之託而於上開時日
    使用東門派出所編號CCMY1之電腦端末機查得EE－1659號之
    車主係華格公司等資料後，轉告乙○○等情，業經證人楊明
    雄於偵查中到庭結證屬實（偵查卷第十五頁至第十六頁），
    且有內政部警察署以94年2月3日警署資字第0940012834號函
    檢送之工作站使用紀綠一份（調查站卷第三二頁、第三三頁
    ）、94年1月20日警署資0940006651號函檢送之車籍使用紀
    綠表一紙（同上卷第三四頁至第三五頁）及台南市警察局（
    東門派出所）電腦資料查詢紀錄簿六紙及楊明雄出入（行動
    電腦）登記簿三紙（均係影本）在卷可參。而被告亦不爭執
    ，足見上情非虛。
　(二)其次，證人甲○○曾於上開時日以電話三度電詢乙○○查詢
    結果，嗣後被告亦如實告知等情，亦據證人甲○○於偵查、
    本院審理時到庭結證無訛（偵查卷第廿二頁、本院審判筆錄
    第三頁），且有被告乙○○使用之0000000000行動電話及
  　0000000000號行動電話於93年10月20日至21日與甲○○通話
    之通訊監聽紀錄及其譯文在卷可參（調查站卷第十八頁至第
    卅一頁），被告亦不否認上開情節，自屬可採。被告雖辯稱
    甲○○係其線民，查詢上開車籍資料係辦案所需云云，證人
    甲○○到庭亦為附和之證詞，然依證人甲○○於本院所證：
    伊之所以要被告查詢資料，係因為伊在高雄有一間店被砸店
    ，伊懷疑那輛車之主人有涉案。‧‧我知道車子之基本資料
    後，沒有作任何動作或事情。‧‧（你在託被告查詢之電話
    中有無告知被告查詢車籍資料，作何用途？）沒有告知。‧
    ‧（你既然是要提供給被告破案作績效，你要車籍資料做何
    用？）只是基於關心朋友等語（本院審判筆錄第四頁至第六
    頁），倘若被告上開所辯情節為真，為何證人甲○○查詢前
    未明確告知查詢車籍資料之目的？且既係線民，理應將情資
    提供與職司偵查犯罪之被告利用始合常情，焉有線民要求警
    察提供車籍資料後未有任何動作之理！何況，依證人甲○○
    於偵查中到庭詰證所稱：伊有一個朋友蘇清林是台南巿計程
    車公會理事長，說有部車在大興街的地方停了三、四天，他
    在高雄莊敬路開當舖，當舖對面的理容院有發生糾紛，被人
    打破玻璃，這部車子有經過該處，後來他又告訴我，那部車
    有到他大興街的住處附近出現約有三、四天，就託我打聽，
    我就跟黃華宗（即被告）問，是否這部車有問題。（為何你
    連續又催他幾次？）因為蘇清林又催我等語（偵查卷第廿一
    頁至第廿二頁）。就動機、目的、訊息之提供者及資料之需
    求者等等，顯與其於本院審理時所證有所出入，再核之證人
    蘇清林於偵查中所證：（是否有請甲○○了解一部EE－1659
    號的車籍？）我們（台南巿）武聖路的排班處的司機告訴我
    那部車那陣子經常在那邊出入，很可疑，甲○○就叫我報給
    乙○○，我記得很久以後，大概是一、二個月才告訴我，我
    就告訴甲○○說，不用再告訴我了。（你在高雄有開當舖？
    ）有。（那部車在高雄你的當舖出入？）沒有。‧‧（去年
    你的當舖面的理容院有發生糾紛？）我沒有注意，我的斜對
    面是理容院等情節（偵查卷第廿六頁至第廿七頁）亦明顯不
    符。參諸上開乙○○使用之0000000000行動電話及00000000
    00號行動電話於93年10月20日至21日與甲○○通話之通聯紀
    錄談話譯文，二人分別於93年10月20日12時53分（00000000
    00）、同年月20日21時31分（0000000000）、同年月21日16
    時37分、同年月21日12時23分（0000000000）、同年月22日
    零時19分（0000000000）均係就上開車籍資料聯絡，但並無
    隻字片語提及任何犯罪線索或被告有何偵查犯罪之指示作為
    ，有上開監聽譯文在卷可參（調查站卷第十八頁至第卅一頁
    ），是被告所辯顯難採信，而證人甲○○於本院審理時所證
    各節顯係事後配合被告辯解之詞，亦無足採。
　(三)另按刑法第一百三十二條第一項所謂「應秘密」者，係指文
    書、圖書、消息或物品等與國家政務或事務上具有利害關係
    而應保守之秘密者而言。查個人之車籍、戶籍、口卡、前科
    、通緝、勞保等資料及入出境紀錄或涉個人隱私或攸關國家
    之政務或事務，均屬應秘密之資料，公務員自有保守秘密之
    義務，最高法院著有九十一年度台上字第三三八八號判決可
    資參照。而外勤員警因執行勤務需要，得使用電腦端末機查
    詢車籍資料，所查詢資料列為密等乙節，亦經台南市警察局
    第一分局於94年4月8日以南市警一資字第09441254760號函
    示明確（調查站卷第三六頁）。至上開EE－1659號賓士車為
    華格公司所有，於93年6月出租未還等情，亦有華格公司94
    年1月25日華南字94年度第002號函檢送之牌照登記書及租賃
    契約書（均係影本）、同年4月19日華南字94年度第003號函
    檢送之出租車輛租金支票影本各一份在卷可佐（調查站卷第
    四九頁至第五七頁）。揆諸前開說明，上開EE－1659號賓士
    車之車籍資料，對公務員而言均屬應秘密之資料，且屬國防
    以外應秘密之文書，被告及其選任辯護人上開所辯，自無足
    採。
  (四)綜上所述，本件事證明確，被告犯行堪以認定，應依法論科
    。至辯護人另遞狀聲請傳喚證人蘇清林、黃清泉、韓文雄等
    人，其中蘇清林業於偵查中到庭作證明確，而辯護人又主張
    其供述與證人甲○○大致相同（本院卷第廿一頁倒數第三行
    ），自無重覆傳喚之必要。另傳喚證人黃清泉、韓文雄則係
    為證明被告曾因破獲販賣海洛因案有功而而獲敘獎之事，惟
    縱令屬實，亦與本案並無關連性，且辯護人於準備程序亦當
    庭捨棄（本院卷第十三頁至第十四頁），自無庸再予傳喚，
    併此敘明。
二、核被告乙○○所為，係犯刑法第一百三十二條第一項之公務
    員洩漏國防以外秘密罪。又其利用不知情之第一分局東門派
    出所警員楊明雄代查車籍資料，此部分應係間接正犯。爰審
    酌被告身為職司偵查犯罪之警員，不知守法保密，竟基於私
    誼擅自利用公器查詢他人資料提供友人，犯後於偵訊及審理
    程序，一再設詞巧辯，心存僥倖，併其犯罪之動機、目的、
    手段、犯後態度及所生危害等一切情狀，量處如主文所示之
    刑，並諭知易科罰金之折算標準，以資懲儆。
據上論斷，應依刑事訴訟法第二百九十九條第一項前段，刑法第
一百三十二條第一項、第四十一條第一項、罰金罰鍰提高標準條
例第一條前段、第二條，判決如主文。
本案經檢察官丙○○到庭執行職務。
中　　華　　民　　國　　94　　年　　10 　　月　　5　　日
  　　　　　　　　刑事第一庭  審判長法　官　沈揚仁
                                    法  官  洪榮家
                                    法  官  張婷妮
以上正本證明與原本無異。
如不服本判決，應於判決送達後10日內，向本院提出上訴狀。
        　　                        書記官　汪姿秀
中　　華　　民　　國　　94　　年　　10 　　月　　5　　日
附錄本案論罪科刑法條全文：
刑法第132條第1項：
公務員洩漏或交付關於中華民國國防以外應秘密之文書、圖畫、
消息或物品者，處3年以下有期徒刑。
